【裁判字號】    97,台非,218
【裁判日期】    970522
【裁判案由】    詐欺
【裁判全文】
最高法院刑事判決              九十七年度台非字第二一八號
上  訴  人  最高法院檢察署檢察總長
被      告  甲○○
上列上訴人因被告詐欺案件，對於台灣高雄地方法院中華民國九
十六年五月八日第一審確定判決（九十六年度易字第一０五七號
，起訴案號：台灣高雄地方法院檢察署九十五年偵字第二二六五
七號），認為違法，提起非常上訴，本院判決如下：
    主  文
原判決撤銷。
本件公訴不受理。
    理  由
非常上訴理由稱：「一、按判決適用法則不當者，為違背法令。
又同一案件繫屬於有管轄權之數法院者，由繫屬在先之法院審判
之，而依此規定不得為審判者，應諭知不受理之判決，刑事訴訟
法第三百七十八條、第八條前段、第三百零三條第七款分別定有
明文。又縱先起訴之判決，確定在後，如判決時，後起訴之判決
，尚未確定，仍應就後起訴之判決，依非常上訴程序，予以撤銷
，諭知不受理，業經司法院大法官會議釋字第一六八號解釋在案
。又按連續數行為而犯同一之罪名者，以一罪論。但得加重其刑
至二分之一。修正前刑法第五十六條亦定有明文。二、經查本件
被告甲○○得預見任意提供自己身分證件供他人使用，將幫助他
人掩飾詐欺犯罪所得財物之情形下，竟不違背其本意，仍基於幫
助詐欺之犯意，於九十四年間，在板橋市某地，將其身分證，以
新台幣三萬元之代價，交予自稱高新典之成年男子，再由該男子
所屬詐騙集團成員作為詐欺取財之工具使用等情，業經台灣高雄
地方法院檢察署檢察官於九十六年一月二十六日，以九十五年度
偵字第二二六五七號提起公訴，嗣於九十六年三月十六日繫屬於
台灣高雄地方法院，此有該署九十六年度執字第一二七六八號卷
宗、台灣高雄地方法院九十六年度易字第一０五七號判決及高雄
地檢署公務電話紀錄表各乙份在卷可參。惟被告甲○○得預見任
意提供自己身分證件供他人使用，將幫助他人掩飾詐欺犯罪所得
財物之情形下，竟不違背其本意，仍基於幫助詐欺之犯意，於九
十四年八月間某日，各將其身分證，交予姓名年籍均不詳之成年
人所屬詐騙集團成員使用之犯罪事實，業經該署檢察官於九十六
年一月二十六日，以九十六年度偵緝字第三一三號提起公訴，並
於九十六年二月二十六日繫屬於台灣高雄地方法院，於九十六年
五月十一日為判決，且於九十六年六月十八日判決確定，亦有同
法院九十六年度易字第七六二號卷宗乙份附卷足憑。核上開兩案
被告均於九十四年間交付其所有國民身分證供詐騙集團使用，涉
嫌幫助詐欺犯行，揆諸首揭規定，被告前開數次幫助詐欺犯行，
時間緊接，所犯係構成要件相同之罪，顯係基於概括犯意為之，
為連續犯，應依修正前刑法第五十六條規定，以一罪論，係屬裁
判上一罪，為同一案件。且本件既為繫屬在後之同一案件，雖其
判決確定在先，但上開先行起訴之案件判決時，後起訴之原判決
，尚未判決確定，揆諸首揭規定及說明，自應為不受理之判決，
乃原判決竟仍為科刑之實體判決，自有適用法則不當之違背法令
。三、案經確定，且不利於被告，爰依刑事訴訟法第四百四十一
條、第四百四十三條提起非常上訴，以資救濟。」等語。
本院按同一案件繫屬於有管轄權之數法院者，由繫屬在先之法院
審判之，但經共同之直接上級法院裁定，亦得由繫屬在後之法院
審判，而依此規定不得為審判者，應諭知不受理之判決，刑事訴
訟法第八條、第三百零三條第七款分別定有明文。次按縱先起訴
之判決，確定在後，如判決時，後起訴之判決，尚未確定，仍應
就後起訴之判決，依非常上訴程序，予以撤銷，諭知不受理，並
經司法院釋字第一六八號解釋在案。又連續數行為而犯同一之罪
名者，以一罪論。但得加重其刑至二分之一。修正前刑法第五十
六條亦定有明文。查被告於民國九十四年八月間某日，得預見任
意提供自己身分證件供他人使用，將幫助他人掩飾詐欺犯罪所得
財物之情形下，竟不違背其本意，基於幫助詐欺之犯意，將其身
分證，交予姓名年籍均不詳之成年人所屬詐騙集團成員使用等情
，經台灣高雄地方法院檢察署檢察官於九十六年一月二十六日，
以九十六年度偵緝字第三一三號提起公訴，並於同年二月二十六
日繫屬於台灣高雄地方法院，該院於九十六年五月十一日，以九
十六年度易字第七六二號判決被告幫助犯詐欺取財罪，處有期徒
刑月，如易科罰金，以銀元參佰元即新台幣玖佰元折算壹日。
於九十六年六月十八日判決確定（有上開九十六年度易字第七六
二號卷宗乙份足憑）在案。經查與本件被告於九十四年間，得預
見任意提供自己身分證件供他人使用，將幫助他人掩飾詐欺犯罪
所得財物之情形下，竟不違背其本意，基於幫助詐欺之犯意，在
板橋市某地，將其身分證，以新台幣三萬元之代價，交予自稱高
新典之成年男子，再由該男子所屬詐騙集團成員作為詐欺取財之
工具使用等情，經台灣高雄地方法院檢察署檢察官於九十六年一
月二十六日，以九十五年度偵字第二二六五七號提起公訴，於九
十六年三月十六日繫屬於原審法院，經原審法院於九十六年五月
八日，以九十六年度易字第一０五七號判決被告幫助犯詐欺取財
罪，處有期徒刑肆月，如易科罰金，以銀元參佰元即新台幣玖佰
元折算壹日，於九十六年六月十二日判決確定（有上開九十六年
度易字第一０五七號卷宗乙份可稽），均係被告於九十四年間交
付其所有國民身分證供詐騙集團使用，涉犯幫助詐欺之犯行，其
前開數次幫助詐欺犯行，時間緊接，所犯構成要件相同之罪，顯
係基於概括犯意為之，為連續犯，應依修正前刑法第五十六條之
規定，以一罪論，係屬裁判上一罪之同一案件。本件為繫屬在後
之同一案件，並未經共同之直接上級法院裁定，由繫屬在後之法
院審判，雖其判決確定在先，但上開繫屬在先之案件判決時，繫
屬在後之原判決，尚未判決確定，揆諸首揭規定及解釋意旨，本
件自應為公訴不受理之判決，始為適法，乃原判決竟為科刑之實
體判決，顯屬於法有違。案經確定，且不利於被告，非常上訴意
旨執以指摘，洵有理由。應由本院將原判決撤銷，自為判決，以
資糾正及救濟。
據上論結，應依刑事訴訟法第四百四十七條第一項第一款但書，
第三百零三條第七款，判決如主文。
中    華    民    國  九十七  年    五    月  二十二  日
                      最高法院刑事第二庭
                          審判長法官  莊  登  照
                                法官  黃  一  鑫
                                法官  徐  昌  錦
                                法官  許  錦  印
                                法官  張  清  埤
      本件正本證明與原本無異
                                      書  記  官
中    華    民    國  九十七  年    五    月  二十六  日
                                                      Ｑ


司法院資訊處製作；財團法人民間司法改革基金會備份。
